【裁判字號】    89,自,491
【裁判日期】    900108
【裁判案由】    詐欺
【裁判全文】
臺灣高雄地方法院刑事判決                          八十九年度自字第四九一號
    自  訴  人  甲○○
    被      告  乙○○
右列被告因詐欺案件，經自訴人提起自訴，本院判決如左：
    主  文
自訴駁回。
    理  由
一、按法院或受命法官於自訴案件第一次審判期日前訊問及調查結果，如認為案件有
    刑事訴訟法第二百五十二條至第二百五十四條之情形者，得以裁定駁回其自訴，
    同法第三百二十六條第三項定有明文。
二、本件自訴意旨略稱：被告乙○○意圖為自己不法之所有，明知無支付貨款之能力
    ，竟以購貨為手段，於民國八十九年五、六月間，向自訴人購買總價新台幣（下
    同）十八萬三千元之茶葉，並開立以台灣省合作金庫憲德支庫為付款人，票號各
    ＭＭ0000000號、ＭＭ0000000號、面額均八萬元、分別八十九年六月十五日、六
    月二十二日到期；以及以泛亞銀行七賢分行為付款人、票號ＰＡ0000000號、八
    十九年五月二十二日到期、面額二萬三千元之票據以為支應，遽屆期不獲兌現，
    逃匿無蹤，拒不付款涉嫌詐欺云云。
三、按犯罪事實應依證據認定之，無證據不得推定其犯罪事實，刑事訴訟法第一百五
    十四條定有明文。次按刑法第三百三十九條第一項詐欺罪之成立，以意圖為自己
    或第三人不法所有，以詐術使人將本人或第三人之物交付為要件。所謂以詐術使
    人交付，必須被詐欺人因其詐術而陷於錯誤，若其所用方法，不能認為詐術，亦
    不致使人陷於錯誤，即不構成該罪，最高法院四十六年台上字第二六０號判例可
    資參照。
四、自訴人認被告乙○○涉有刑法第三百三十九條第一項之詐欺取財罪嫌，無非以其
    向自訴人購貨後拒不付款等情，為其論據。
五、經查：訊據被告乙○○堅決否認有何犯行，辯稱與自訴人係同居多年朋友，近日
    決裂，伊曾借很多錢給自訴人，又遭自訴人拖累致伊所有之房地遭拍賣，自訴人
    用伊開立之票據向上手買茶葉，而自訴人所收得之票據有些交付給伊，但並未兌
    現。伊並無向自訴人購貨之情事等語。經查：自訴人甲○○於本院調查程序中陳
    稱：被告乙○○向伊購貨未付，大約是票期前約二十日左右來購貨，然此購貨之
    事實既為被告所否認，經命自訴人提出被告向其購貨之相關憑證，例如發票、訂
    購單、估價單、送貨簽收單等或係自訴人出貨、交貨之相關帳冊等，自訴人均無
    法提供，是其所述已難認有實證相佐，再查，自訴人雖執有被告名義所簽發之票
    據三紙不獲兌現，如前所述，惟據自訴人所稱被告係票期前約二十日持票前來等
    語，堪認自訴人持有票據係八十九年五月中至六月初之時，而經函查被告往來銀
    行交易明細記錄，得知被告係八十九年六月十六日始遭拒絕往來，此有泛亞銀行
    五福分行八十九年泛福發字第一九五二號函在卷為憑，亦難謂被告有交付已拒絕
    往來之票據予他人之詐欺嫌疑。是本件並無證據可認自訴人有售貨予被告而受詐
    欺之事實，又鑑於被告之票據係八十九年六月十六日始遭拒絕往來，被告亦無於
    八十九年五、六月間交付已拒絕往來之票據於他人之詐欺行為，彰彰甚明。堪認
    被告並無不法所有之意圖而為施用詐術之行為，揆諸前揭說明，被告之行為，顯
    與刑法上詐欺取財罪之犯罪構成要件不符，殊難僅憑自訴人所為之片面毫無憑據
    之指述，而遽令被告負刑法詐欺取財之罪責。
六、此外，本院復查無其他證據足資證明被告有詐欺之犯行，其犯罪嫌疑顯有不足，
    揆諸上揭刑事訴訟法之規定，本件自訴應予駁回。
據上論結，依刑事訴訟法第三百二十六條第三項、第二百五十二條第十款裁定如主文
。
中    華    民    國      九十      年      一      月        八       日
                                    臺灣高雄地方法院刑事第三庭
                                        法  官  簡  志  瑩
右正本證明與原本無異。
如不服本判決，應於判決送達後十日內，向本院提出上訴狀。
                                        書記官  林  宜  正
中    華    民    國      九十      年      一      月        十       日


司法院資訊處製作；財團法人民間司法改革基金會備份。
